最高法院刑事判決　　　　　　　　　　　　　　　八十七年度台上字第二五七六號
　　上訴人　甲○○
右上訴人因殺人未遂案件，不服台灣高等法院中華民國八十六年一月二十九日第二審
更審判決 (八十五年度上更(二)字第六八九號，起訴案號：台灣板橋地方法院檢察署八
十三年度偵字第二一八二號) ，提起上訴，本院判決如左：
    主  文
上訴駁回。
    理  由
本件原判決認定上訴人甲○○之友人劉進財在台北縣三重市○○路○段二三六號三樓
翡翠年代ＫＴＶ店擔任代客停車服務生，因代客人劉恆甄停車時遭竊，嗣該車雖找回
但有損壞。劉恆甄與其友紀黃烊於民國八十二年九月十九日凌晨零時許，至上址與該
店負責人葉榮耀及劉進財商談賠償事宜時，上訴人亦陪同在場，並一起喝酒，約二、
三小時後，因該店太吵，乃轉往同號二樓千嬌茶藝館內繼續飲酒及商談賠償事宜。至
同日凌晨四時三十分許，紀黃烊因不滿上訴人說話聲音過大，以紙杯丟擲上訴人，二
人因而大打出手。紀黃烊持煙灰缸及椅子毆打上訴人，致其頭皮擦傷、瘀傷。上訴人
不敵逃離現場，竟萌殺人之犯意，至店外取來不詳姓名者所有之水果刀一把，接續砍
殺紀黃烊十餘刀，致其左上臂深度裂傷並二頭肌、橈神經斷裂、左掌背裂傷並伸肌腱
斷裂、右前臂裂傷並尺側伸腕肌腱斷裂、左大腿裂傷並股四頭肌斷裂、腹部切傷 (十
五公分) 、背部多處切傷 (十公分、二十公分、二十五公分及十公分) 、左腰切傷 (
二十五公分) 、右前胸切傷 (二十公分) 及後頸切傷 (十五公分) ，且腹部切傷造成
前腹壁肌膜破裂深約二、三公分，左腰切傷深入後腹腔約五至七公分，其餘切傷均及
肌肉層深約五公分，經劉恆甄送至台北市馬偕紀念醫院急救時，因失血過多已呈休克
狀態，倖及時送醫，且醫師救治得宜，始未死亡等情。係以上開事實，業據被害人紀
黃烊於警訊時及偵審中指訴綦詳，核與證人劉恆甄、葉榮耀所供情節相符，並有馬偕
紀念醫院診斷證明書二紙在卷可稽，上訴人亦承認持水果刀揮砍紀黃烊。又以紀黃烊
送醫急救時已神智不清，血壓下降至30/60MHG，呈休克狀態，且失血甚多，共輸血五
千五百ＣＣ (原判決誤載為五千ＣＣ) 左右，若未及時送醫將導致死亡，亦據鑑定證
人即紀黃烊之主治醫師劉滄柏證述明確，並有馬偕紀念醫院八十三年八月十七日馬院
醫外字第八三一○七四號函一紙在卷可憑，復以上訴人砍殺紀黃烊十餘刀，造成肌腱
斷裂，且傷口極深，足認其出手甚重，顯有殺人之犯意。並說明上訴人係因被毆打後
不敵，始逃離現場至千嬌茶藝館店外取來不詳姓名者所有之水果刀一把砍殺紀黃烊，
亦據被害人紀黃烊及證人葉榮耀、劉恆甄於警訊時供述明確；且上訴人於著手殺人之
前尚知至店外拿取水果刀再折返現場砍殺紀黃烊，顯見其行兇時之精神狀態，縱有飲
酒，但未達精神耗弱或心神喪失之程度。嗣經原審法院送請國立臺灣大學醫學院附設
醫院鑑定結果，亦認上訴人「於案發時之精神狀態，其縱使有飲酒，仍應未達精神耗
弱或心神喪失。」有該醫院八十五年十二月十八日校附醫精字第二三○三八號函檢
附之精神鑑定報告書一份在卷可參。因認上訴人殺人未遂犯行堪以認定，為其所憑之
證據及認定之理由。而以上訴人否認有殺人之犯意，辯稱水果刀係在店內櫃檯拿取，
用以正當防衛，且當時已經酒醉云云，係屬諉卸之詞，不能採信；另證人葉榮耀嗣後
亦附和其詞，謂兇刀係在店內櫃檯拿取，當時上訴人已酒醉等語，亦不足採；又本件
事證已臻明確，上訴人再聲請傳喚證人劉恆甄、劉進財及請求再送請台北市立療養院
重行鑑定精神狀態，核無必要等情，已於理由內詳加說明及指駁。核上訴人所為，係
犯刑法第二百七十一條第二項、第一項之殺人未遂罪，上訴人已著手於殺人行為之實
行，因被害人紀黃烊經友人劉恆甄及時送醫急救，且醫師救治得宜，倖未死亡，為未
遂犯，依法減輕其刑。爰將第一審不當之判決撤銷，適用刑法第二百七十一條第二項
、第一項、第二十六條前段，並審酌上訴人僅因細故即持刀行兇，且被害人傷勢甚重
，幾乎喪命，危害不輕，惟事後已與被害人達成民事和解賠償損害等一切情狀，量處
有期徒刑五年，經核於法尚無違誤。按證人在偵查中或審判中，已經合法訊問，其陳
述明確別無訊問之必要者，不得再行傳喚，刑事訴訟法第一百九十六條定有明文。而
原審有無再傳喚證人、或有無再重行鑑定之必要，乃屬事實審法院得本於職權裁量之
事項。證人劉恆甄、劉進財已分別於偵查中、審判中合法訊問 (見偵查卷第二十三頁
、原審更(一)卷第四十至四十二頁) ，且上訴人之精神狀態亦已送請國立臺灣大學醫學
院附設醫院鑑定明確，原審認無再行傳喚及重行鑑定之必要，已於理由詳加說明，於
法並無不合。又原判決認定紀黃烊曾以紙杯丟擲上訴人，核與證人葉榮耀在偵審中所
供情節相符 (見偵查卷第二十三頁、第一審卷第二十三頁) ，其理由雖引用紀黃烊在
警訊時之供述，謂以紙杯丟擲葉榮耀，固有不當，然係與上訴人殺人未遂無關緊要之
枝節問題，除去該項證據，仍應為同一事實之認定，於判決結果並無影響，自不得為
上訴之理由。至於證人劉進財於案發時，並不在現場，其所供未看見上訴人如何取刀
，並不能為上訴人有利之認定，原審縱未於判決中說明不採之理由，亦不能指為違法
。上訴意旨仍執前詞爭辯，否認有殺人犯意，並對原審取捨證據認定事實之職權行使
，及原判決理由已予說明之事項，任意指摘，非有理由，應予駁回。
據上論結，應依刑事訴訟法第三百九十六條第一項，判決如主文。
中      華      民      國    八十七    年      八      月      六      日
                              最高法院刑事第一庭
                                  審判長法官  黃  雅  卿
                                        法官  楊  文  翰
                                        法官  陳  正  庸
                                        法官  陳  世  雄
                                        法官  張  淳  淙
      右正本證明與原本無異
                                              書  記  官
中      華      民      國    八十七    年      八      月     十一     日
